【裁判字號】    99,停,17
【裁判日期】    990302
【裁判案由】    聲請停止執行
【裁判全文】
臺北高等行政法院裁定
                                        99年度停字第17號
聲  請  人  林冬暖即臺北縣私立鎵國老人養護中心
相  對  人  行政院勞工委員會
代  表  人  甲○○（主任委員）
上列當事人間因就業服務法事件，聲請人聲請停止原處分之執行
，本院裁定如下：
    主  文
聲請駁回。
聲請程序費用由聲請人負擔。
    理  由
一、按行政訴訟法第116 條第3 項規定：於行政訴訟起訴前，如
    原處分或決定之執行將發生難於回復之損害，且有急迫情事
    者，行政法院亦得依受處分人或訴願人之聲請，裁定停止執
    行。但於公益有重大影響者，不在此限。前揭規定之適用，
    不限於「訴願決定後起訴前」，惟訴願法第93條第2 項既規
    定受處分人得申請受理訴願機關或原處分機關停止執行，理
    論上得由上開機關獲得救濟，殊無逕向行政法院聲請之必要
    ，且行政法院係審查行政處分違法性之最終機關，若一有行
    政處分，不待訴願程序即聲請行政法院停止原處分之執行，
    無異規避訴願程序，而請求行政法院為行政處分之審查。必
    須其情況緊急，非即時由行政法院予以處理，則難以救濟，
    否則尚難認有以行政法院之裁定予以救濟之必要，應認欠缺
    保護之必要而駁回其聲請，庶不致浪費司法資源（89年第1
    次高等行政法院法律座談會第7 號提案研討結果參照）。次
    按行政訴訟法第116 條第3 項前段所謂「原處分或決定之執
    行，將發生難於回復之損害，且有急迫情事」，係指「須有
    避免難以回復損害之急迫必要性」；至所謂「難於回復之損
    害」係指其損害不能回復原狀，或不能以金錢賠償，或在一
    般社會通念上，如為執行可認達到回復困難之程度而言，至
    當事人主觀上難於回復之損害當非屬該條所指之難於回復之
    損害，有最高行政法院91年度裁字第344 號、92年度裁字第
    1332號裁定、92年度裁字第864 號裁定要旨可資參照。
二、聲請人聲請意旨略謂：
  (一)聲請人經相對人以97年7 月25日0970002370號函許可招募外
    國人，在台北縣新莊市○○路87巷18號養護機構，從事照顧
    老人之看護工作；並經相對人97年8 月25日勞職許字第0971
    113734號函，核准聘僱越南籍外國人TRAN THI TAN、PHAM
    THI OANH等2 人從事上開工作。嗣相對人以聲請人所經營之
    老人養護機構，經內政部入出國及移民署專勤事務第1 大隊
    查獲違反就業服務法第53條、第54條第1 項第15款、雇主違
    反就業服務法第54條規定不予許可及中止引進裁量基準第15
    款第6 點等規定，乃依就業服務法第72條第1 款、入出國及
    移民法、雇主聘僱外國人許可及管理辦法第46條、外國人受
    聘僱從事就業服務法第46條第1 項第8 款至第11款規定工作
    之轉換雇主或工作程序準則、雇主違反就業服務法第54條規
    定不予許可及中止引進裁量基準、雇主聘僱第2 類外國人違
    反就業服務法第72條規定廢止招募許可及聘僱許可裁量基準
    等規定；以99年2 月8 日勞職管字第09905024088 號函（下
    稱原處分），為廢止前揭招募外國人2 名之許可及核發聘僱
    TRAN THI TAN之許可，並命前揭TRAN THI TAN、如需轉換雇
    主，應於該函發文日起60日內，至當地公立就業服務機構辦
    理轉換雇主，或擇由聲請人為其辦理手續使其出國等行政處
    分。
  (二)聲請人於97年3 月間經台北縣政府社會局立案登記，辦理老
    人社會福利事業，每天24小時，一年365 天全年無休地為需
    要照顧的老人服務，為許多家庭及社會解決老人的照顧問題
    ，在台北縣政府社會局與勞工局指導和輔導下，普受家屬好
    評。聲請人原經台北縣社會局核准收容老人人數為36床，依
    台北縣社會局規定除了主任、護士外，尚僱用8 名照顧服務
    員，但因照顧看護老人工作須長時間從事瑣碎事務，聲請人
    照顧服務員分二班制，每天白天、夜晚各12小時排班，國人
    從事此項工作意願不高，故原處分機關原核准私立養護中心
    得雇用一半外籍照顧服務員，原許可招募、聘僱外國人之授
    益行政處分，有其公益目的存在，從而聲請人機構原僱用4
    位台籍員工及4 位外籍照服員。
  (三)因聲請人經營之機構於98年10月間發生勞資糾紛，經訴外人
    即教會越南外勞配偶辦公室團體，強行帶走聲請人2 位外籍
    勞工，並為該2 名外勞辦理轉換雇主，現如本件廢止聘僱1
    位外籍勞工，致聲請人照顧服務人員短缺，短期間不易找到
    足夠台籍照服員替補，將對老人照顧質量造成很大影響，不
    僅嚴重影響聲請人營運正常，也影響被照顧老人權益，甚至
    老人有發生生命、身體安全之危險。又前揭人口販運刑事案
    件，尚未偵查終結，相對人未給予聲請人陳述機會，即認聲
    請人違反就業服務法，並為原處分，明顯違反行政程序法第
    102 條、第40條、第42條等規定。況依申訴外勞勞工所謂爭
    議無非係延長工時、工資扣款、保管護照文件、工作規則管
    理事項等情，聲請人有相當證據證明並無違法犯罪，已於訴
    願中提出；且該等爭議亦不符合就業服務法第54條第1 項第
    15款所定中止聘僱之事由；而聲請人業經處分該申訴勞工
    PHAM THI OANH 、PHAM THI LOAN 轉換雇主，並遭裁罰違反
    勞動基準法，及限令改善，已足懲戒聲請人，實無過度廢止
    全部外勞招募許可及聘僱許可，原處分實難無違反行政法比
    例原則。聲請人經營之機構經諸多單位多次前往抽查調查有
    無人口販運犯罪，均未發現有何犯罪情事，或違反就業服務
    法情節。聲請人因此事件所受商譽、營運之損害及被照顧老
    人權益之損害，難由日後聲請人所涉嫌人口販運案件遭不起
    訴、無罪後始得申請招募外國人工作而回復；且有前述老人
    權益、生命身體安全立即危險，及聲請人無法短期招募缺額
    之我國籍勞工，營運將發生困難等急迫情事，聲請人自得依
    行政訴訟法第116 條第3 項規定，聲請停止原處分之執行等
    語。
三、經查：
  (一)相對人於99年2 月8 日所為原處分書之主旨為：「自本函發
    文日起廢止本會（行政院勞委會）97年7 月25日勞職外字第
    0970002370號函核准雇主臺北縣私立鎵國老人養護中心（即
    聲請人）招募外國人2 名之招募許可以及廢止本會核准雇主
    鎵國養護中心聘僱越南籍外國人TRAN THI TAN君之聘僱許可
    。……」，有原處分在卷可憑。而原處分之執行縱將造成聲
    請人照顧服務員暫時短缺，惟外籍照顧服務員所從事之照顧
    服務老人之工作，未必需具備高度專業技術，具有可替代性
    ，聲請人可另行招募臺籍照顧服務員為之，自難謂有情況緊
    急，非即時由行政法院予以處理，否則難以救濟之急迫情事
    。又縱聲請人另行招募臺籍照顧服務員所需支付之費用較高
    ，然此核屬金錢損害，尚非不得以金錢賠償，自難謂其損害
    不能回復原狀。且縱原處分之執行將造成聲請人之商譽及營
    運受有損害，亦非不能以金錢賠償獲得救濟，或以其他適當
    方法回復信譽，自難謂將對聲請人發生無法回復之損害。綜
    上，原處分仍在訴願中，尚未經訴願決定，且本件與情況緊
    急，非即時由行政法院予以處理，則難以救濟之情，核與首
    揭以行政法院之裁定予以救濟必要之要件不符。
  (二)又按行政訴訟法第116 條第3 項起訴前聲請停止執行之要件
    ，並未有「原行政處分合法性顯有疑義」之規定，本院自毋
    庸審查行政處分之合法性是否顯有疑義（89年度最高行政法
    院暨臺北、臺中、高雄三所高等行政法院法律座談會第10則
    法律問題研討結論、最高行政法院97年度裁字第1076號、95
    年度裁字第799 號裁定參照）。是聲請人以相對人以原處分
    違法就其合法性有疑義，據以聲請停止原處分之執行，亦非
    有據。
  (三)從而，聲請人聲請裁定停止原處分執行，不應准許，應予駁
    回。
四、依行政訴訟法第104 條、民事訴訟法第95條、第78條，裁定
    如主文。
中    華    民    國    99    年     3   月      2    日
                     臺北高等行政法院第四庭
                               審判長法  官   黃  本  仁
                                     法  官   李  玉  卿
                                     法  官   林  妙  黛
上為正本係照原本作成。
如不服本裁定，應於送達後10日內向本院提出抗告狀（須按他造
人數附繕本）。
中    華    民    國    99    年     3   月      2    日
                                     書記官   蔡  逸  萱


司法院資訊處製作；財團法人民間司法改革基金會備份。
